【裁判字號】    95,交簡上,116
【裁判日期】    951025
【裁判案由】    公共危險
【裁判全文】
臺灣高雄地方法院刑事判決           95年度交簡上字第116號
上  訴  人
即  被  告  乙○○
上列被告因公共危險案件，不服臺灣高雄地方法院交通法庭95年
度交簡字第936號民國95年4月13日第一審簡易判決（聲請簡易判
決處刑書案號：臺灣高雄地方法院檢察署95年度偵字第2656號）
，提起上訴，本院管轄之第二審合議庭判決如下：
    主  文
上訴駁回。
    事  實
一、乙○○前因傷害案件，經本院於民國91年11月19日，以91年
    度簡字第1252號判處有期徒刑6 月確定，嗣於92年1 月28日
    易科罰金執行完畢。又其於94年9 月間，因酒後不能安全駕
    駛，經本院於94年11月16日以94年度交簡字第2844號判處有
    期徒刑3 月確定，甫於95年3 月1 日易科罰金執行完畢。詎
    仍不知悔改，於95年1 月8 日20時許，在高雄市○○路朋友
    家中飲用威士忌酒類完畢，明知酒後控制能力及反應能力均
    受有影響而不得駕車，竟仍在飲酒後已達無法安全駕駛動力
    交通工具之情況下，於95年1 月9 日0 時15分許，貿然騎乘
    車號HCA-415 號重型機車，沿高雄市苓雅區○○○路西向東
    方向行駛，途經五福一路155 號（即五福一路與金門街交叉
    路口前）前，因不勝酒力而操控失當逕自摔倒在地。經員警
    獲報前往現場，將乙○○送至高雄市立民生醫院就診並進行
    酒精濃度檢測，檢測出其血液中所含酒精濃度達293mg/dl（
    換算呼氣值為每公升1.465 毫克），而查悉上情。
二、案經高雄市政府警察局苓雅分局報告臺灣高雄地方法院檢察
    署檢察官聲請簡易判決處刑。
    理  由
壹、證據能力部分：
  (一)卷附高雄市立民生醫院（下稱民生醫院）檢驗報告、95年10
    月5 日高市民醫病字第0950005696號函文，有證據能力：
    上開檢驗單及函文，係上開醫院分別應員警、本院之函請始
    行檢驗、製作、出具，並非於例常業務過程中必然、接續不
    斷製作之紀錄文書或證明文書，尚與刑事訴訟法第159 條之
    4 第2 款規定不合。惟觀諸前開內容，係就被告血液內酒精
    濃度及到院就診傷勢為證明，係分別依照生化檢驗結果及當
    場診療醫師所親自記載之病歷而製作，且司法機關隨時可以
    調取醫師依醫師法第12條規定所製作，並由醫師執業之醫療
    機構依醫療法第70條規定保存之病歷與之相互核對，若有錯
    誤，甚易發現並糾正而可查證。是上開檢驗單據及函文之可
    信度甚高，屬於可信之特別情況下製作之文書，依刑事訴訟
    法第159條之4第3款規定，應有證據能力。
  (二)卷附刑法第一百八十五條之三案件觀察測試紀錄表暨高雄市
    政府警察局交通大隊95年10月4 日函文所附之交通事故談話
    紀錄表、道路交通事故現場圖、道路交通事故調查報告表(一)
    、(二)，依法均具有證據能力：按刑事訴訟法第159 條之5規
    定：「被告以外之人於審判外之陳述，雖不符前四條之規定
    ，而經當事人於審判程序同意作為證據，法院審酌該言詞陳
    述或書面陳述作成時之情況，認為適當者，亦得為證據。
    當事人、代理人或辯護人於法院調查證據時，知有第159 條
    第1 項不得為證據之情形，而未於言詞辯論終結前聲明異議
    者，視為有前項之同意」。查卷附上開文件，性質上均屬具
    有犯罪調查權限之司法警察於審判外之書面陳述，且該等文
    件俱係為特定刑事案件所製作，非屬刑事訴訟法第159 條之
    4 所定之例外情形，故該等文件原不具證據能力，然檢察官
    、被告明知該等陳述有刑事訴訟法第159 條第1 項不得為證
    據之情況，於本院審理中均同意引為證據，本院復審酌該等
    書面之製作均係該等公務員於其權責範圍內根據實際狀況所
    製作，並無非法取得之不適當情形，該等書面作成之外部情
    況並無不當，又衡諸本件若欲判斷被告是否成立犯罪，實有
    引用前開書面供述之必要性。揆諸前揭說明，本院自得逕以
    卷附前開文件採為認定事實之依據。
  (三)卷附事故現場蒐證照片7 幀均有證據能力：
    按照片之性質固有證據與非供述證據之爭論，然審酌照片係
    傳達照相當時現場情況，而透過照片傳達的情形與現場真實
    情形，在內容上的一致性，透過機械的正確性來加以保障，
    換言之，照片並不存在人對現實情形的知覺、記憶所經常發
    生的表現錯誤，是認照片之性質係非供述證據，並無傳聞法
    則之適用，且於此亦別無證據證明上開蒐證照片有經偽造變
    造之情形，自有證據能力。
貳、實體部分：
一、訊據上訴人即被告乙○○固不否認其於95年1 月9 日凌晨0
    時許已因曾飲酒致意識不清，及其於同日凌晨經警接獲民眾
    報案將其送醫救治，於同日凌晨1 時27分許經醫院採集血液
    進行酒精濃度檢驗結果，檢出血液中所含酒精成分達293mg/
    dl等情，惟矢口否認其有何酒後駕車之犯行，辯稱：伊並沒
    有騎機車，伊將機車放在金門街與五福一路交叉路口之超商
    ，伊在復興路飲酒後已經喝醉，所以打電話拜託友人葉哲熊
    騎機車到復興路接伊，並載伊到五福路與金門街口牽機車，
    伊牽機車時因酒後意識不清，所以遭機車車身重量壓倒，葉
    哲熊乃打電話給他的朋友欲來幫忙將伊扶起來，結果警察及
    救護車就先到場云云。經查：
  (一)被告於95年1 月8 日20時許飲用酒類至翌日凌晨，其於95年
    1 月9 日凌晨1 時27分許在民生醫院所抽取之血液經檢驗結
    果，血液內所含酒精成分高達293mg/dl，換算呼氣酒精濃度
    為每公升1.465 毫克，且其於95年1 月9 日凌晨1 時45分尚
    且意識不清無法接受員警詢問等節，除據被告陳明在卷外（
    見本院95年6 月12日準備程序筆錄不爭執事項），且有卷附
    刑法第一百八十五條之三測試觀察紀錄表、民生醫院檢驗報
    告、高雄市政府警察局交通大隊交通事故談話紀錄表各1 份
    在卷可按（見警卷第7 、11、12頁），自俱堪認定。又呼氣
    酒精成分達每公升0.55毫克者，肇事率為一般正常人之10倍
    ，已達「不能安全駕駛」之標準，業經法務部88年5 月18日
    以法88檢字第001669號函告週知。再就醫學文獻所知，酒精
    對人體造成之影響，於呼氣時酒精濃度達每公升0.25毫克（
    約合體內血液中酒精濃度50mg/ dl或0.05％）即會輕度中毒
    ，造成輕度協調功能降低；呼氣酒精濃度達每公升0.5 毫克
    時（約合體內血液中酒精濃度100 mg/dl 或0.1 ％）呈現輕
    度到中度中毒症狀，出現反應較慢、感覺減低、影響駕駛之
    狀況，有行政院國軍退除役官兵輔導委員會臺北榮民總醫院
    88年8 月5 日（88）北總內字第26868 號函文可據。是以被
    告為警送醫時，體內酒精濃度檢測結果，堪認已達不能安全
    駕駛之程度至明。
  (二)被告雖矢口否認有酒後騎乘機車之行為，然被告於95年1 月
    9 日上午9 時13分許為警詢問及同日下午3 時35分為檢察官
    訊問時，均自承有酒後騎乘機車之行為並自行摔倒等情，有
    警詢筆錄、訊問筆錄在卷可憑（見警卷第1 頁、偵查卷第11
    頁），而被告於95年1 月9 日凌晨2 時許經員警帶回警局後
    ，已有睡眠數小時，始於同日上午9 時13分接受員警詢問，
    其於同日下午3 時35分許接受檢察官訊問前，尚且知悉其遭
    員警戴上手銬移送至法院，均據其於本院審理時陳明在卷（
    見本院95年10月11日審判程序筆錄），足見被告於製作上開
    筆錄時，其意識應屬清醒，其所為上開陳述，並無顯然不可
    採信之情況；佐以員警經接獲民眾通報後前往現場查看結果
    ，發現被告側躺倒在接近快車道之慢車道上，距離其機車約
    有2 公尺之距離，業據證人即第一位到達現場處理之高雄市
    政府警察局民權派出所員警丙○○於本院審理中證述明確（
    見本院95年9 月27日審判程序筆錄）及被告之機車倒地時，
    於五福一路西向東之慢車道上造成2 道長度分別為0.8 公尺
    、1 公尺之刮地痕，該刮地痕距離快慢車道分隔線最近處僅
    有0.7 公尺，亦有卷附交通事故現場圖可憑。且被告雖辯稱
    係將機車停放在金門街與五福一路前超商之騎樓下，牽機車
    時，因車輛係重型機車故被車子重量壓倒云云，既是如此，
    被告之機車應係倒在超商前之騎樓下，牽機車遭機車身壓傷
    ，受傷部位衡情亦當以身體下肢部為主，惟被告之機車已在
    車道上，業如前述，被告身體受傷部位則為右腕、左臉多處
    挫傷，亦有民生醫院95年10月5 日高市民醫病字第09500056
    96號函附卷可參，均與被告所辯情形不符；況依被告於本院
    審理時陳稱：伊前往友人家喝酒前，機車騎到金門街與五福
    一路口時剛好壞掉，無法發動，所以停在該處云云（見本院
    95年10月11日審判筆錄），則被告之機車既已無法發動，被
    告即無從以該機車作為返家之代步工具，自無必要於凌晨時
    分特意請託友人將其載至機車停放處，且被告之機車停放於
    高雄市○○○路與金門街口，距離被告位於高雄縣鳳山市之
    住所實有一段路程，被告既已酒醉，事實上亦將難徒手牽該
    機車步行回其住處，被告前後所辯，即有矛盾等節，此外，
    復有高雄市○○○○○道路交通事故調查報告表(一)、(二)等在
    卷可稽，顯見被告之機車在倒地前，係處於行駛之狀態中，
    核與證人丙○○證述抵達現場時被告人、車均在車道上之情
    節及被告上開自白情形相符，準此，被告確於95年1 月9 日
    凌晨0 時15分許有酒後騎乘機車行駛於五福一路上之行為，
    堪可認定。
  (三)至於證人葉哲熊雖到庭證稱：被告打電話給伊，麻煩伊載其
    前往五福路牽車，伊就載被告到金門路和五福路之超商，伊
    見被告要牽車時自己跌倒，認被告應無法騎車，伊自己一個
    人也不好送被告回家，遂將被告扶到旁邊去坐，並離開現場
    去找友人「阿姑」過來幫忙將被告送回家云云，惟依據證人
    葉哲熊當庭繪製機車倒地及將被告扶坐地點之相關位置圖以
    觀，機車倒地處在金門街上，其將被告扶至五福路旁，有葉
    哲熊當庭繪製之位置圖1 份附卷可憑；然依員警丙○○上揭
    之證詞、當庭手繪位置圖及卷附交通事故現場圖所載，被告
    人車倒地處、機車刮地痕、機車經移動後所停放位置均位於
    五福路上，已與證人葉哲熊所述機車倒地地點不符。又員警
    丙○○自接獲通報後前往現場，迄與高雄市政府警察局交通
    大隊一起處理現場完畢後離開，此間處理時間約有30分鐘，
    業據證人丙○○於本院審理中證述明確（見本院95年9 月27
    日審判筆錄），核與卷附刑法第一百八十五條之三案件測試
    觀察紀錄表所載查獲時間、製作時間大致相符，堪可採信。
    證人葉哲熊既證稱其離去現場找「阿姑」幫忙，離被告所在
    地約有十多分鐘路程等語，有本院上開審判筆錄可佐，則證
    人葉哲熊往返「阿姑」住處與事發現場之路程僅需二十分鐘
    ，況員警丙○○依證人葉哲熊所述，係在證人葉哲熊離去後
    方至現場，則證人葉哲熊再返回現場時，員警丙○○等人應
    尚在事故現場處理，而有碰頭之機會，惟證人葉哲熊卻證稱
    其再回到現場時，也沒有看到警察云云；抑有進者，被告之
    機車係倒在五福一路快慢車道間，業如前述，且該機車係一
    般家用100c.c之機車，有卷附機車照片5 幀可佐，證人葉哲
    熊既係被告之友人，若其果將被告扶起於路旁休息，豈有置
    前開機車倒在人車往來之車道上而增加交通危險，陷被告於
    引起車禍事故風險之理，是證人葉哲熊前開證述，不僅與員
    警丙○○所證述之情節在事實上有所矛盾，且與一般人救助
    友人自行摔車之情況下，除將傷者安置在適當地點外，亦會
    將車輛移置於交通無礙處之常情有違，則證人葉哲熊是否曾
    因被告之請託而至上述復興路飲酒地點搭載被告至事發現場
    ，即有疑義，而難據為有利被告之認定。
  (四)綜上，被告所辯無非事後卸責之詞，不足採信，本件事證明
    確，被告上揭犯行洵堪認定，應依法論科。
二、查被告行為後，如附表所示之相關法律均業經變更，並均於
    95年7 月1 日生效施行，玆經整體比較結果，裁判時法並未
    較為有利，從而依刑法第2 條第1 項前段規定，自應適用各
    該行為時法，即應整體適用被告行為時即修正前之刑法論罪
    科刑。核被告所為，係犯修正前刑法第185 條之3 之服用酒
    類不能安全駕駛動力交通工具而駕駛罪。原審認被告罪證明
    確，審酌被告酒後駕車在道路上行駛，對一般往來之公眾及
    駕駛人自身皆具有高度危險性，而被告前於94年9 月間即曾
    因酒後不能安全駕駛一案，遭法院判處有期徒刑3 月，此有
    上揭前案紀錄表及本院94年度交簡字第2844號刑事判決書1
    份在卷可憑，其再為本次犯行，顯見其仍然漠視自己與公眾
    行之安全，毫無悔意，且其本次飲酒後血液中所含酒精濃度
    高達293m g/dl （換算為呼氣值為每公升1.465 毫克），實
    不宜再次輕縱，惟考量其並未造成他人身體受傷或財產損失
    ，及其犯後已於警詢、偵查中坦承犯行等一切情狀，依刑事
    訴訟法第449 條第1 項前段、第3 項，修正前刑法第185 條
    之3 、第41條第1 項前段，罰金罰鍰提高標準條例第2 條之
    規定予以論科，量處有期徒刑6 月，並諭知易科罰金之折算
    標準，其認事用法並無不當，量刑亦無不妥，被告空言否認
    涉有公共危險犯行，並執上詞遽以提起上訴，指摘原審判決
    不當，為無理由，應予駁回。
三、末按本件原審判決未及比較新舊法，實務往例雖有認原判決
    未及比較適用新舊法，上訴後經比較結果雖仍以舊法有利於
    行為人，且原判決別無其他撤銷事由時，上訴審仍應以此為
    由撤銷改判，然依修正後刑法第2 條第1 項前段規定係以適
    用行為時法為原則，因此本件原判決雖未及比較適用，然經
    本院比較新舊法結果，行為後之法律並非較有利於行為人，
    仍應適用修正前之相關法律規定論處，則原判決適用行為時
    法即無不當，自不構成撤銷之事由，併此敘明。
論上論斷，應依刑事訴訟法第455 條之1 第1 項、第3 項、第36
8 條，判決如主文。
本案經檢察官甲○○到庭執行職務。
中    華    民    國    95    年    10    月    25    日
                交通法庭  審判長法  官  黃惠玲
                                法  官  郭宜芳
                                法  官  黃苙荌
以上正本證明與原本無異。
如不服本判決，應於判決送達後10日內，向本院提出上訴狀。
                                書記官  郭育秀
中    華    民    國    95    年    10    月    25    日
┌───────────────────────────────────────────────┐
│附表：                                                                                        │
├──────┬─────────────┬─────────────┬───────┬────┤
│相關變更條文│行為時法（下稱舊法）之內容│裁判時法（下稱新法）之內容│比  較  理  由│備    註│
├──────┼─────────────┼─────────────┼───────┼────┤
│【罰金刑貨幣│1.依法律應處罰金、罰鍰者，│1. 中華民國94年1 月7 日法 │刑法之貨幣單位│上限相同│
│單位之變更】│  就其原定數額得提高為2倍 │   修正施行後，刑法分則編 │由「元（指銀元│，是新法│
│罰金罰鍰提高│  至10倍（刑法乃係定明10倍│   所定罰金之貨幣單位為新 │）」變更為「新│並未較有│
│標準條例第1 │  ）。第1 條所定得提高倍數│   臺幣。94年1 月7 日刑法 │臺幣」，且刑法│利。    │
│條前段、第5 │  之規定，於本條例修正後制│   修正時，刑法分則編未修 │分則之罰金數額│        │
│條→刑法施行│  定之法律，不適用之；本條│   正之條文定有罰金者，自 │，亦視該分則先│        │
│法第1 之1 條│  例修正前公布之法律，於本│   94年1 月7 日刑法修正施 │前曾修正與否，│        │
│第1 項、第2 │  條例修正後修正其罰金罰鍰│   行後，就其所定數額提高 │而分別提高3 或│        │
│項          │  數額或法律經全部修正而其│   為30倍。但72年6 月26日 │30倍。        │        │
│            │  罰金罰鍰數額未予變更者，│   至94年1 月7 日新增或修 │              │        │
│            │  亦同。                  │   正之條文，就其所定數額 │              │        │
│            │2.刑法第185 條之3 係88 年4│   提高為3 倍。           │              │        │
│            │  月21日所增定，依修正前罰│2.刑法第185 條之3 係88年4 │              │        │
│            │  金罰鍰提高標準條例第5條 │  月21日所增定，罰金部分僅│              │        │
│            │  規定，毋庸提高其倍數，其│  提高為3 倍，即最高可罰新│              │        │
│            │  法定刑之罰金刑應為銀元3 │  台幣9 萬元，最低應罰新台│              │        │
│            │  萬元以下，折算新台幣後為│  幣1 千元。              │              │        │
│            │  新台幣9 萬元以下。      │                          │              │        │
│            │                          │                          │              │        │
├──────┼─────────────┼─────────────┼───────┼────┤
│【罰金刑最低│1.罰金：（銀元）1 元以上。│1.罰金：新臺幣1 千元以上，│罰金刑之最低度│舊法有利│
│度刑之變更】│2.依修正前罰金罰鍰提高標準│  以百元計算之。          │刑，由銀元1 元│。      │
│刑法第33條第│  條例第5 條規定，毋庸提高│2.刑法第185 條之3 之罰金刑│即新臺幣3 元，│        │
│5 款：      │  其倍數，其法定刑之罰金刑│  ，最低應罰新台幣1 千元。│提高為新臺幣  │        │
│            │  應為銀元1 元以上，折算新│                          │1000元。      │        │
│            │  台幣後為新台幣3元以上。 │                          │              │        │
│            │                          │                          │              │        │
│            │                          │                          │              │        │
│            │                          │                          │              │        │
├──────┼─────────────┼─────────────┼───────┼────┤
│【累犯變更】│受有期徒刑之執行完畢，或受│受徒刑之執行完畢，或一部之│前案依軍法裁判│本案不論│
│修正前刑法第│無期徒刑或有期徒刑一部之執│執行而赦免後，5 年以內故意│者，及因過失再│適用舊法│
│47條、第49條│行而赦免後，5 年以內再犯有│再犯有期徒刑以上之罪者，為│犯有期徒刑以上│或新法，│
│→修正後刑法│期徒刑以上之罪者，為累犯，│累犯，加重本刑至2 分之1 。│之罪者，是否構│均構成累│
│第47條第1 項│加重本刑至2 分之1 。累犯之│第98條第2 項關於因強制工作│成累犯，新舊法│犯，是以│
│、第2 項、第│規定，於前所犯罪依軍法或於│而免其刑之執行者，於受強制│規定互歧。且新│新法並未│
│49條        │外國法院受裁判者，不適用之│工作處分之執行完畢或一部之│法復另行增訂強│較有利。│
│            │。                        │執行而免除後，5 年以內故意│制工作執行完畢│        │
│            │                          │再犯有期徒刑以上之罪者，以│後之擬制累犯規│        │
│            │                          │累犯論。累犯之規定，於前所│定。          │        │
│            │                          │犯罪在外國法院受裁判者，不│              │        │
│            │                          │適用之。                  │              │        │
├──────┼─────────────┼─────────────┼───────┼────┤
│【易科罰金折│犯最重本刑為5 年以下有期徒│犯最重本刑為5 年以下有期徒│易科罰金折算標│舊法有利│
│算標準變更】│刑以下之刑之罪，而受6 個月│刑以下之刑之罪，而受6 個月│準由銀元300 元│。      │
│修正前刑法第│以下有期徒刑或拘役之宣告…│以下有期徒刑或拘役之宣告者│即新臺幣900 元│        │
│41條第1 項前│得以（銀元，下同）1 元以上│，得以新臺幣1 千元、2 千元│，提高為以新臺│        │
│段、修正前罰│3 元以下折算1 日，易科罰金│或3 千元折算1 日，易科罰金│幣1 千元、2 千│        │
│金罰鍰提高標│。依刑法第41條易科罰金…就│。                        │元或3 千元折算│        │
│準條例第2 條│其原定數額提高為100 倍折算│                          │1 日。        │        │
│→現行刑法第│1 日；法律所定罰金數額未依│                          │              │        │
│41條第1 項前│本條例提高倍數，或其處罰法│                          │              │        │
│段          │條無罰金刑之規定者，亦同。│                          │              │        │
╠══════╪═════════════╪═════════════╪═══════╧════╣
║整體比較結果│1.罰金刑新台幣9 萬元以下，│1.罰金刑新台幣9 萬元以下，│應整體適用舊法。        ║
║            │  3 元以上。              │  1 仟元以上。            │                        ║
║            │2.累犯。                  │2.累犯。                  │                        ║
║            │3.易科罰金以新台幣9 百元折│3.易科罰金以新台幣1 千元折│                        ║
║            │  算1日。                 │  算1 日。                │                        ║
╚══════╧═════════════╧═════════════╧════════════╝


司法院資訊處製作；財團法人民間司法改革基金會備份。
